【裁判字號】    98,上易,1546
【裁判日期】    981208
【裁判案由】    贓物
【裁判全文】
臺灣高等法院臺中分院刑事判決        98年度上易字第1546號
上  訴  人  臺灣彰化地方法院檢察署檢察官
被      告  乙○○（原名徐維彬）
                    （現在臺灣彰化監獄執行中）
上  訴  人
即  被  告  丙○○
                    （現在臺灣臺中戒治所戒治中）
上列上訴人等因被告等贓物案件，不服臺灣彰化地方法院98年度
易字第658號中華民國98年8月6日第一審判決（起訴案號：臺灣
彰化地方法院檢察署98年度偵字第4638號），提起上訴，本院判
決如下：
    主  文
原判決關於乙○○部分撤銷。
乙○○收受贓物，累犯，處有期徒刑陸月，如易科罰金，以新臺
幣壹仟元折算壹日。
其他上訴駁回。
    事  實
一、乙○○前因施用毒品案件，經臺灣彰化地方法院於95年4月1
    7日以95年度訴字第288號判處判處有期徒刑1年2月確定；又
    因搶奪案件，經臺灣彰化地方法院於95年12月4日日以95年
    度訴字第1248號判處有期徒刑10月確定。入監執行後，經臺
    灣彰化地方法院於96年3月7日以96年度聲字第425號裁定應
    執行有期徒刑1年9月確定。嗣經臺灣彰化地方法院於96年7
    月16日以96年度聲減字第507號裁定減刑並定應執行刑有期
    徒刑10月又15日，於96年7月17日執行完畢。丙○○於83年
    間，因違反槍砲彈藥刀械管理條例、麻醉藥品管理條例等案
    件，經臺灣彰化地方法院於83年8月11日以83年度易字第193
    2號分別判處有期徒刑10月、8月、4月，定應執行有期徒刑1
    年6月，並經本院於84年3月15日以83年度上易字第2461號判
    決上訴駁回確定；又於84年間因犯施用毒品、違反麻醉藥品
    管理條例等案件，經臺灣彰化地方法院以84年度訴字第1093
    號判處有期徒刑3年6月、7月，定應執行有期徒刑3年8月確
    定。上開各該案件合併執行後，於86年10月1日縮短刑期假
    釋出獄，所餘刑期付保護管束。在假釋期間，於90年間，因
    施用毒品案件，經臺灣彰化地方法院於90年6月1日以90年度
    訴字第539號判處有期徒刑2年、10月，定其應執行有期徒刑
    2年8月確定。而其違反保安處分執行法第74條之2之規定情
    節重大，經撤銷假釋在案，與前開撤銷假釋後所餘殘刑3年2
    月2日接續執行，而於95年6月21日縮短刑期假釋出獄，所餘
    刑期付保護管束，並於96年3月30日保護管束期滿未經撤銷
    ，以已執行完畢論。
二、詎乙○○、丙○○均仍不知悔改，可預見原車牌號碼9603-S
    L號，換掛車牌號碼PC-0373號之馬自達廠牌自小客車1部（
    以下簡稱系爭自小客車，該自小客車引擎號碼為00000000D
    號，原係丁○○○所有，於97年3月2日下午8時10分許，在
    彰化縣秀水鄉○○村○○路○段677號前，遭姓名年籍不詳之
    成年人所竊取；該PC-0373號車牌2面，係戊○○○所有，於
    97年4月8日下午1時許，在彰化縣埔心鄉○○村○○路○段
    147號前，遭姓名年籍不詳之成年人所竊取），可能為來路
    不明之贓物，竟均不違背其本意，各基於收受贓物之不確定
    故意，先由乙○○於97年4月間某日，由不詳姓名年籍滋潤
    收受前開車輛使用後，再於其後之97年4月間某日，將該車
    駕駛至張慶祖母位在彰化縣埤頭鄉○○村○○路232巷17
    弄11號住處，交給張慶受使用，張慶收受使用後，再於
    不詳時間將該車駕駛至丙○○位在彰化縣員林鎮○○里○○○路142號7樓之住處，交予丙○○收受使用，丙○○並曾駕
    駛該車搭載張慶之妻郝芳婷至彰化縣埔心鄉省立醫院接受
    美沙酮治療。嗣於97年4月14日，為警在彰化縣員林鎮○○
    里○○路○段224巷61弄口，尋獲該懸掛PC-0373號車牌、引
    擎號碼為00000000D號自用小客車1部，經採集車內指紋送鑑
    後，其中右後車門內側玻璃所採得之指紋與郝芳婷左手食指
    指紋相符、車內照後鏡所採得之指紋與丙○○指紋卡之右拇
    指指紋相符，始循線查悉上情。
三、案經彰化縣警察局員林分局報請臺灣彰化地方法院檢察署檢
    察官偵查起訴。
    理  由
一、按被告以外之人於審判外之陳述，雖不符刑事訴訟法第159
    條之1至第159條之4之規定，而經當事人於審判程序同意作
    為證據，法院審酌該言詞陳述或書面陳述作成時之情況，認
    為適當者，亦得為證據。當事人、代理人或辯護人於法院調
    查證據時，知有第159條第1項不得為證據之情形，而未於言
    詞辯論終結前聲明異議者，視為有前項之同意，刑事訴訟法
    第159條之5定有明文。查本案全部卷證，公訴人、被告等均
    不爭執其證據能力，本院復衡以該等供述證據作成時之情況
    ，應為適當，是可認後述所引用證據之證據能力均無疑義，
    合先敘明。
二、訊據被告乙○○、上訴人即被告（以下稱被告）丙○○均矢
    口否認有收受贓物之犯行，被告乙○○先後辯稱：我完全沒
    有看過這台車，也沒有開過這台車這件事情我完全不知情，
    是張慶和他太太的片面之詞云云。被告丙○○辯稱：我不
    知道這輛車的來源，案發當天是張慶在她太太去署立彰化
    醫院喝美沙酮，我才和他們一起去，我讓他們載，之後跟他
    們說讓我開開看，就被警察抓了，張慶說是我開的並不實
    在。案發當時我也沒有跑路，我當時不知道這輛車是贓車，
    張慶跟我說這個車是權利車，沒有行車執照云云。惟查：
  (一)原車牌號碼9603-SL號、引擎號碼00000000D號自小客車1部
    ，係被害人丁○○○所有、於97年3月2日下午8時10分許，
    在彰化縣秀水鄉○○村○○路○段677號前發現失竊；而PC-
    0373號車牌2面，係被害人戊○○○所有，於97年4月8日下
    午1時許，在彰化縣埔心鄉○○村○○路○段147號發現失竊
    等情，業據被害人丁○○○之子陳鋕宏、戊○○○於警詢時
    指述明確，復有車牌號碼9603-SL號自小客車之彰化縣警察
    局車輛協尋電腦輸入單、車輛尋獲電腦輸入單、贓物認領保
    管單、PC-0373號自小客車車輛尋獲電腦輸入單、車籍查詢
    －基本資料詳細畫面等各1份在卷可證，足認該車確係他人
    失竊之贓物無疑。
  (二)證人即同案被告張慶於偵查中證稱：「（問：為何警詢時
    你說，你有一名叫乙○○的友人開到你彰化縣埤頭鄉○○村
    ○○路232巷17弄1號的祖母家中給你用？）97年3月時，乙○○和他一名友人，兩人各開一台車過來，一台就是車牌號
    碼PC-0373自小客車，該車是乙○○開的，開來後，我問乙○○為何開2台車來，他說車牌號碼PC-0373自小客車是權利
    車，他就說要借我開，就將開車留在我祖母家，而他和友人
    開另一台車走。‥‥（問：乙○○開該車放在你祖母家後作
    何事？）他就離開了。（問：你的意思是說，當天乙○○是
    專程開該車給你？）當天他找我一起吸毒，事後就將該車劉
    給我使用。（問：乙○○尚有留何物給你？有無留車鑰匙給
    你？）沒有。該車的鑰匙就插在車上。他告訴我該車是權利
    車，不是贓車，我有問他有無行照影本或轉讓證明，他說過
    幾天會拿給我看。（問：PC-0373號車牌是何人換掛上去的
    ？）我不知道，當時我沒有注意車牌。（問：與乙○○何關
    係？）吸毒認識的朋友。他將該車借我使用時，我們已認識
    半年。（問：乙○○有車為何不自己開？）丙○○有打電話
    給我說警方有在注意他，我就打電話給丙○○，跟他說我這
    有一台權利車，叫他來開，可以躲避警方。（問：乙○○為
    何要將該車借你？）乙○○也知道丙○○的事，乙○○將車
    放在我那，是要借丙○○的，乙○○叫我打電話給丙○○，
    叫丙○○將車開走，這是同一天發生的事。（問：乙○○於
    當天何時開該車道你那？）約下午2、3點。（問：丙○○何
    時將該車開走？）同日下午4點。（問：丙○○說，該車他
    沒有開過，是某天你和朋友開該車去找他，後來你被朋友載
    走，將該車留在他家，有無意見？）沒這回事。我沒有開過
    該車。」等語（見97年度偵緝字第677號卷第31至33頁）。
    證人張慶於偵查中證稱：「（問：上次庭訊時你說，乙○○曾開一台掛車號PC-0373自小客車到彰化縣埤頭鄉○○村
    ○○路232巷17弄11號你祖母家給你使用，你所言的乙○○
    是否即為現在庭上的乙○○？）是的。（問：乙○○將車子
    開到你祖母家放多久？）約2、3小時。（問：為何乙○○將
    車放在你祖母家？）乙○○說要給丙○○使用，我當天就馬
    上打電話給丙○○，丙○○就過來將車子開走。（問：乙○○將車子停在你祖母家，有無將鑰匙交給你？）沒有。鑰匙
    是插在車上。（問：車子既然是要借丙○○，為何不將車直
    接開到丙○○家？）因為他（指乙○○）不知道丙○○的家
    。（問：乙○○開到你祖母家前，是否就說要將車借給丙○○？）不是。是乙○○開車到我那時，我們聊天，乙○○才
    知道丙○○在躲警方，乙○○當場託我打電話給丙○○說要
    將該車借他，丙○○在電話中說好。（問：後來乙○○如何
    離開你那？）當天他們有開兩台車，他之後被另一台車載走
    。（問：乙○○向你說該車何來？）他說是權利車。（乙○○有無將行照留給你？）沒有。當時他說隔天要交給我，但
    一直沒有給我。（問：丙○○在多久之後，將車子開走？）
    2、3小時。（問：丙○○到你那時，有無問該車子何來？）
    沒有。因為我在電話中已問過他說，我這有一台權利車，看
    他要不要使用，他說要。」等語（見97年度偵緝字第677號
    卷第62至63頁）。由證人張慶於偵查中之證述，對於本件
    系爭贓車，係來自被告乙○○者，證述甚詳，並無違經驗法
    則。雖證人張慶與被告丙○○，對於該車究竟交給何人使
    用，各執一詞，然一般被告為圖推卸自己之罪責，常將其中
    部分過程省略，或為不實之供述，亦屬常情，惟仍不能否定
    系爭贓車，係來自被告乙○○者。
  (三)證人即被告張慶之妻郝芳婷於偵查中證稱：「（問：有無
    與丙○○開過一台9603-SL黑色馬自達汽車？）沒有開過，
    但丙○○有用該輛車載我及我先生到埔心鄉的省立醫院喝美
    沙冬。（問：丙○○開該輛車載你們的時間？）97年3、4月
    間左右。（問：丙○○開該輛車載過你幾次？）好幾次，但
    有時丙○○會開另一台休旅車。（問：是否知道丙○○所開
    9603-SL黑色馬自達汽車何來？）我不知道。（問：是否知
    悉丙○○所開之9603-SL黑色馬自達汽車是偷來的？）我不
    知道。‥‥（問：〔提示卷附照片〕丙○○開來載你們的車
    子是否為照片上所示的車子？）是的。（問：丙○○載你們
    時，你是否有看到該車的車牌？）我沒注意。但97年5月初
    我先生曾告訴我說，丙○○將開來載我們的9603-SL黑色馬
    自達汽車的車牌掛在他西美的車子上。（問：原車的車牌號
    碼？）我沒注意。（問：是否有開過該車？）沒有。都是丙○○在開的。」等語（見97年度偵字第7575號卷第35至36頁
    ）。證人郝芳婷於偵查中證稱：「（問：97年9月2日你入監
    前，是否與張慶同居？）是的。張慶97年5月入監執行
    前，我們都同居在一起。‥‥（問：〔提示卷附乙○○照片
    〕有無看過照片上之人？）有的。他是張慶的朋友，時常
    到我家找張慶，最後他要入監時，常住在張慶彰化縣埤
    頭鄉○○村○○路○段298巷117號戶籍地。（問：〔提示卷
    附掛PC-0373車牌自小客車照片〕有無看過照片上的車子？
    ）有的。是丙○○在開的。（問：你有看過丙○○開過上開
    PC-0 373車牌自小客車幾次？）丙○○載我到醫院喝美沙冬
    時，曾經有兩次是開PC-0373車牌自小客車載我去。（問：
    是否知悉丙○○之PC-0373車牌自小客車何來？）我不清楚
    。之前丙○○開的三菱的車子是他女兒的，另外一台休旅車
    是他自己的，後來他被通緝後常常換車，每次問他他都說是
    權利車或朋友借他的。（問：有無看到過PC-0373車牌自小
    客車停在你叔叔張金都家？）有的。我曾經看過乙○○開該
    車到我叔叔張金都家。第一次看到PC-0373車牌自小客車是
    乙○○開到我家的。過沒幾天候，丙○○要在我去喝美沙冬
    時，就換丙○○開該車。（問：為何PC-0373車牌自小客車
    本來是乙○○開的，為何後來變成丙○○在開？）我不知道
    。乙○○開PC-0373車牌自小客車到我家時，我記得當天我
    與張慶吵架，吵完後我要離開，看到該車停在我家外面，
    因為車牌號碼PC-0373很特別，我以我記得。（問：你看到
    該車停在你家時的時間？）約當天下午4時多看到該車停在
    我家，我於當天晚上6、7點左右回我家，就沒有看到該車了
    ，我先生張慶與其他人都不在我家了。」等語（見97年度
    偵緝字第677號卷第74至75頁）。參以警方採集該車車內指
    紋送鑑後，其中右後車門內側玻璃所採得之指紋與郝芳婷左
    手食指指紋相符、車內照後鏡所採得之指紋與丙○○指紋卡
    之右拇指指紋相符等節，有內政部警政署刑事警察局97年5
    月6日刑紋字第0970061716號鑑驗書1份附卷可證，與證人郝
    芳婷上開證述之情節相符，亦與被告丙○○自承確曾駕駛過
    系爭自小客車之情不相違背，應堪採信，更可證明被告乙○○、丙○○均曾使用過該車之事實。
  (四)被告丙○○於偵查中供稱：「（問：〔提示卷附原車號9603
    -SL自小客車照片〕有無開過卷附照片中的車子？）我沒有
    開過，但我有坐過。（問：何時坐過該車？該車何來？）是
    住在溪州鄉路口厝一名綽號叫『阿慶』的男子，於97年3月
    初晚上到我家找我，當時他就是開該車號9603-SL自小客車
    來找我，他將車停在我家巷口前的麥當勞旁邊，後來隔天早
    上6、7點他就叫他的朋友載他走，他隔1、2小時打電話告訴
    我幫他開該車號9603-SL自小客車到他家給他，但我說沒有
    鑰匙我要如何開，他就告訴我鑰匙放在駕駛座的腳踏板上，
    我只有找到一支六角板手，沒有找到鑰匙，我就告訴他，這
    樣子我不會開，之後我就下車了，再過1個小時後，約中午
    12時『阿慶』又打電話給我叫我開，我再下去看時，該車已
    不見了。‥‥（問：97年3月初，『阿慶』去找你，要你幫
    他開車回家，你有無發動該車？曾摸過該原車號9603-S自小
    客車的何處？）我沒有發動該車。當時我摸過駕駛座的方向
    盤、手煞車、打檔處、駕駛座車門、腳踏板等處。（問：為
    何你的指紋會出現在車子的後照鏡？）我也有摸過該處。我
    上車時有先調整後視鏡。」等語（見97年度偵緝字第677號
    卷第26至27頁）。然以一般駕駛人之開車習慣，在車子尚未
    發動之前，通常不會直接去調整後照鏡，而是在車子發動之
    後，要起步前，為取得較好之視角及視線，才會調整後照鏡
    ，然後才打檔並放掉手煞車起步，所以手煞車、打檔處、後
    照鏡才會有被告丙○○之指紋，是以被告丙○○上開供述，
    與經驗法則不合，其辯稱未駕駛該車云云，尚難採信。被告
    丙○○於原審審理中改稱：「98年4月13日我在醫院碰到張
    慶，張慶跟我講這台車是權利車，只要10萬元，97年4
    月14日案發當天，張慶打電話問我，要不要去喝美沙酮，
    他跟郝芳婷就順道來員林載我，我就跟他借該車，喝完美沙
    酮我就開車載他們夫婦回溪州，就把車子開回員林放在我家
    巷口。‥‥（審判長問：為何要向張慶借車使用？）因為
    車子是馬自達的新車，價格比市價便宜很多。（審判長問：
    （既然該車與市價相差甚大，難道沒有懷疑是贓車？）沒有
    ，張慶有跟我講這台車是權利車，會有被銀行拖走的風險
    ，所以價格才會這麼便宜。（審判長問：如果是權利車你有
    無跟張慶，要求出示權利證明、行照影本？）沒有，因為
    我當時沒有打算買這台車，只是想借開一下。」等語（見原
    審卷第170頁）。由被告丙○○前後供述觀之，被告丙○○
    早已駕駛過該車一段時間，且知悉該車並無任何合法來源證
    件，係屬贓車，其亟欲推託曾經駕駛過該車一段時間之事實
    ，而係將駕車之時間，侷限於被查獲當時，以脫免收受贓物
    之罪責，至為明顯。故被告丙○○於警詢時供稱：「車號
    9603-SL自小客車是我一個朋友叫張慶所竊得的。」等語
    （見97年度偵緝字第677號卷第35頁反面），尚不足為被告
    乙○○有利之證明。
  (五)又證人張慶於偵查中，一再堅稱系爭自小客車，確係由被
    告乙○○開來的等情，再以證人張慶於原審審理中證述：
    「於97年4月14日車子被警察查獲，我們使用該車的時間不
    超過二十天，但至少超過一個禮拜。而PC-0373的車牌是否
    是從一開始就價上去，我不知道。我確定該車是乙○○開來
    給我的，但是該車的車牌號碼我不知道。‥‥（審判長問被
    告張慶：使用該車期間多久？）二十天以內超過一個禮拜
    。」等語（見原審卷第166頁、169頁反面）。【按證人張
    慶於原審所述，僅稱其使用該車之時間超過一個禮拜至二十
    天以內而已，並未敘述起迄時間為何，惟原審引述其供述為
    ：「伊收受系爭自小客車之時間，距離97年4月14日該車為
    警尋獲超過7日，但應該不到20日」，顯然將證人張慶供
    述之內容曲解，以致影響事實之判斷，附此敘明。】又以PC
    -0373號車牌，係戊○○○所有，該車為大發廠牌自用小客
    車，出廠時間為：1994年（即83年）2月，早已於90年2月19
    日因逾檢註銷，無失竊紀錄，可見該車至案發時為止，車齡
    已逾14年，甚為老舊，故車輛尋獲電腦輸入單，雖記載報案
    、失竊時間均為97年4月8日，然並無車輛協尋電腦輸入單可
    查，因此該車或車牌實際失竊之時間，未必即為97年4月8日
    ，因此不能遽以97年4月8日，作為判斷被告等持有該PC-037
    3號車牌之標準時點，附此敘明。
  (六)證人陳志文於原審審理時證稱：「（被告張慶問：你是否
    有在98年1月20日與我一起開過庭？）有。（被告張慶問
    ：是否曾經在候訊室聽到我與乙○○對話？）有。（被告張
    慶問：你聽到何對話內容？）那次我剛好有開庭，我與他
    們坐同一台車，在車內及候訊室他們都有講，在車內時，我
    聽到張慶問在庭乙○○為什麼車子牽給我的時候不告訴我
    這台車子是贓車，乙○○說是朋友和他一起牽過去給張慶
    的。而在候訊室的時候，他們在爭執，張慶問乙○○為何
    不自己扛起來，張慶說車子既然是你牽給我的，為何要我
    承擔，其他就沒有了。」等語（見原審卷第130頁）。證人
    陳志文既係在車內及候訊室，當場聽聞張慶與乙○○之對
    話，且就其所聽聞之對話內容到庭作證，其與本案又無利害
    關係，其證言自足以證明張慶與乙○○間，確有上開對話
    之事實。若果被告乙○○未將系爭贓車交給證人張慶使用
    ，證人張慶當不致於有如此質疑之問題，被告乙○○亦應
    立即否認有將系爭贓車交給張慶之情事才是。由此，益證
    證人張慶所述各節，應足憑採。
  (七)綜上所述，被告乙○○、丙○○所辯，均係事後卸責之詞，
    不足採信，本件事證明確，被告乙○○、丙○○收受贓物之
    犯行，均堪認定。
二、核被告乙○○、丙○○所為，均係犯刑法第349條第1項之收
    受贓物罪。被告乙○○、丙○○分別有如事實欄所示之前科
    紀錄，有臺灣高等法院被告前案紀錄表、臺灣彰化地方法院
    檢察署刑案資料查註紀錄表在卷可稽，其二人於有期徒刑執
    行完畢後，五年以內故意再犯本件最重本刑為有期徒刑以上
    之罪，均為累犯，各應依刑法第47條第1項之規定，加重其
    刑。原審就被告乙○○部分，未詳予審酌，遽為被告乙○○
    無罪之諭知，尚有未合，檢察官上訴指摘原判決此部分不當
    ，為有理由，應由本院將被告乙○○部分，予以撤銷改判。
    爰審酌被告乙○○年輕力盛，不思以合法途徑獲取正當利益
    及財物，為圖謀己私之利益便利，不知尊重他人之財產權，
    竟收受贓物，對社會秩序影響非輕，且收受來歷不明之自用
    小客車，動機可議，並造成失主尋回遭竊物品之困難，亦助
    長竊盜罪歪風，致使贓物流向追查更加困難，贓物價值非低
    ，其係本件贓物來源之源頭，犯後猶飾詞否認犯行，態度不
    佳等一切情狀，量處如主文第二項所示之刑，並諭知易科罰
    金之折算標準。至於被告丙○○部分，原審審酌被告丙○○
    年輕力盛，不思以合法途徑獲取正當利益及財物，為圖謀己
    私之利益便利，不知尊重他人之財產權，竟收受贓物，對社
    會秩序影響非輕，且收受來歷不明之自用小客車，動機可議
    ，並造成失主尋回遭竊物品之困難，亦助長竊盜罪歪風，致
    使贓物流向追查更加困難，贓物價值非低，及被告丙○○犯
    後猶飾詞否認犯行，態度不佳等一切情狀，引用刑事訴訟法
    第299條第1項前段，刑法第349條第1項、第47條第1項、第4
    1條第1項前段，刑法施行法第1條之1第1項、第2項前段，量
    處被告丙○○有期徒刑三月，並諭知易科罰金之折算標準。
    認事用法均無不合，量刑亦屬妥適，應予維持。被告丙○○
    上訴，仍執前詞否認犯罪，為無理由，應予駁回。
據上論結，應依刑事訴訟法第368條、第369條第1項前段、第364
條、第299條第1項前段，刑法第349條第1項、第47條第1項、第4
1條第1項前段、刑法施行法第1條之1第1項、第2項前段，判決如
主文。
本案經檢察官甲○○到庭執行職務。
中    華    民    國    98    年    12    月    8     日
            刑事第十一庭  審判長法  官  陳  朱  貴
                                法  官  陳  慧  珊
                                法  官  郭  同  奇
上列正本證明與原本無異。
不得上訴。
                                書記官  康  孝  慈
中    華    民    國    98    年    12    月    15   日
附錄論罪科刑法條
刑法第349條
收受贓物者，處3年以下有期徒刑、拘役或5百元以下罰金。
搬運、寄藏、故買贓物或為牙保者，處5年以下有期徒刑、拘役
或科或併科1千元以下罰金。
因贓物變得之財物，以贓物論。


司法院資訊處製作；財團法人民間司法改革基金會備份。
